【裁判字號】    85,台上,5072
【裁判日期】    851023
【裁判案由】    偽造有價證券
【裁判全文】
最高法院刑事判決                              八十五年度台上字第五○七二號
    上訴人  台灣高等法院檢察署檢察官
    被  告  許嘉真原名甲○於.
右上訴人因被告偽造有價證券案件，不服台灣高等法院中華民國八十四年十一月三十
日第二審更審判決（八十四年度上更(二)字第七七六號，起訴案號：台灣台北地方法院
檢察署八十年度偵字第一五九二六號），提起上訴，本院判決如左：
    主  文
原判決撤銷，發回台灣高等法院。
    理  由
本件原判決以公訴意旨略謂：被告甲○於民國七十九年五月一日，與生統工程事業股
份有限公司（以下簡稱生統公司）簽訂合夥契約書，而持有由廣屋企業有限公司吳讚
盛簽發，以台北市第一信用合作社和平東路分社為擔當付款人，票號ＪＢ00000
00號，面額新台幣二千五百十二萬四千六百元，發票日及到期日均空白之本票一紙
作為保證之用，竟未經同意，於八十年七月十七日在該本票上，偽蓋發票日為七十八
年十二月二十五日，到期日為八十年七月十七日而請求提示，認被告有犯刑法第二百
零一條第一項、第二項偽造有價證券罪嫌云云。經審理結果，以上開本票既為履約之
保證物，並在金融機關開立專戶供兌領，而存摺、印章至今仍由被告持有保管中，足
證發票人及前手黃西爵等人皆有使本件本票兌領之意思表示，甚為明顯，票載日期無
論為誰填寫均不生偽造有價證券問題，黃西爵因詐騙鉅額款項目前已逃匿無蹤，經原
審傳喚拘提均無著，足見被告所辯各節不虛，被訴偽造本票殊屬難以證明，因而維持
第一審諭知被告無罪之判決，駁回檢察官在第二審之上訴，固非無見。
惟查(一)原判決理由認定系爭本票為履約之保證物，並在金融機關開立專戶供兌領，而
存摺、印章至今仍由被告持有保管中之事實，並未說明所憑之證據及認定之理由，已
難謂無理由不備之違法。而以證人黃西爵因詐騙鉅額款項，目前逃匿無蹤，經原審傳
喚拘提無著，即認被告之辯解非虛，不就其調查所得之心證，判斷說明被告之辯解如
何足採，尤與證據法則有違。(二)本票之發票年、月、日，乃絕對必要記載之事項，如
有欠缺，不生本票之效力，觀之票據法第十一條第一項、第一百二十條第一項第六款
之規定甚明；此與未載本票到期日者，法律擬制為見票即付之情形有別。被告於七十
九年五月一日，與生統公司（名義負責人黃詹敏，實際負責人為其配偶黃西爵）訂立
合夥契約時，生統公司代表人黃西爵交付被告之系爭本票，係未載發票日與到期日之
票據，而被告事後持以提示時，已加蓋有發票日「、、」，到期日「、７、
」之橡皮日期戳印之事實，為被告所自承，復有該加蓋日期之本票影本在卷可稽（
見一五九二六號偵查卷二十二頁），則首應審究者，乃該日期戳印究係何人加蓋﹖被
告或黃西爵抑為告訴人吳讚盛﹖苟依告訴人之指訴及起訴書認定之事實，為被告加蓋
時，被告是否有權為之﹖此與被告是否成立偽造有價證券罪，至有關係，乃原判決竟
無片語說明，其理由已有未備，又一般未填寫票載發票日期之所謂「保證票據」，應
認為發票人授權執票人於發票人「違背契約」所附條件成立時，執票人始得自行在票
據上填入發票日期，完成發票行為，而持以提示，請求付款等主張票據權利之行為，
非謂於交付票據時，即必已授權執票人可立刻填入發票日期提示兌領。告訴人於七十
九年五月一日與生統公司訂立買賣契約時，所交付之禁止轉讓系爭本票日期欄均空白
，乃供「保證」之用，有告訴狀載明足憑（見同上卷二頁正背面），證人黃西爵亦具
狀陳明：系爭本票係禁止背書轉讓，又無發票日，告訴人交付生統公司僅作保證用，
如告訴人違約，生統公司始可填寫日期兌領，否則為廢票一紙，被告要求其交付系爭
本票及生統公司存摺與印章，係為萬一告訴人違約時，可填上日期兌領，僅係保證責
任之移轉，而非交付系爭本票及存摺與印章當時，即表示為有效之本票（見原審上訴
卷一四一、一四二頁）。乃原判決疏未注意及此，徒以系爭本票既為履約之保證物，
並在金融機關開立專戶供兌領，而存摺、印章至今仍由被告持有保管中，足證發票人
及前手黃西爵等人皆有使本件本票兌領之意思表示，甚為明顯，票載日期無論為誰填
寫均不生偽造有價證券問題，其判斷殊與卷存證據資料及經驗法則不合，自屬於法有
違。上訴意旨指摘原判決不當，非無理由，應認仍有發回更審之原因。
據上論結，應依刑事訴訟法第三百九十七條、第四百零一條，判決如主文。
中      華      民      國    八十五    年      十      月    二十三    日
                              最高法院刑事第九庭
                                  審判長法官  謝  家  鶴
                                        法官  羅  一  宇
                                        法官  吳  昭  瑩
                                        法官  花  滿  堂
                                        法官  陳  世  淙
      右正本證明與原本無異
                                              書  記  官
中      華      民      國    八十五    年     十一     月      一      日


司法院資訊處製作；財團法人民間司法改革基金會備份。
